【裁判字號】    99,台上,6209
【裁判日期】    991007
【裁判案由】    常業竊盜
【裁判全文】
最高法院刑事判決            九十九年度台上字第六二０九號
上  訴  人  甲○○原名許錦燦.
選任辯護人  邱群傑律師
            許卓敏律師
            賴志凱律師
上列上訴人因常業竊盜案件，不服台灣高等法院中華民國九十八
年二月二十四日第二審判決（九十七年度上訴字第四五一二號，
起訴案號：台灣新竹地方法院檢察署九十四年度偵字第一一八九
、三五０四號），提起上訴，本院判決如下：
    主  文
原判決撤銷，發回台灣高等法院。
    理  由
本件原判決認定上訴人甲○○有其事實欄所載之犯行，因而撤銷
第一審之科刑判決，改判依修正前刑法牽連犯之裁判上一罪關係
仍處上訴人共同以犯竊盜為常業罪刑，固非無見。
惟查：（一）原判決理由以卷附郭昱蒼與張國良所簽訂之汽車買
賣合約書，資為上訴人犯罪論據之一（見原判決第十一頁第五至
六行），併說明並無證據證明係公務員違背法定程序所取得，亦
無刑事訴訟法第一百五十九條之四之顯有不可信之情況與不得作
為證據之情形，自應認有證據能力等語（見原判決第四頁第五至
九行）。似認該汽車買賣合約書係屬刑事訴訟法第一百五十九條
之四第二款、第三款從事業務之人於業務上或通常業務過程所須
製作之紀錄文書、證明文書，或其他於可信之特別情況下所製作
之文書，然對於該汽車買賣合約書作成，是否符合於出於通常業
務過程之繼續性、機械性而為準確之記載，或在類型上與前述業
務文書同具有高度之信用性及必要性？原判決並未詳予說明，逕
認有證據能力，並採為證據，自與證據法則有違。（二）認定之
事實與所憑之證據不相適合，且於判決有影響者，即屬理由矛盾
，其判決當然為違背法令。原判決說明：上訴人與王世凱、周千
鈺、郭昱蒼三人就附表一編號九所示之變造私文書犯行間，有犯
意聯絡及行為分擔，並援引周千鈺、郭昱蒼之供陳及第一審九十
四年度訴字第五五九號判決為據，認均屬共同正犯云云（見原判
決第五頁倒數第七行以下、第十五頁第七至九行），但依周千鈺
、郭昱蒼於偵、審中所陳似均未提及上訴人有參與交付系爭車輛
或變造文書之犯行（見偵查卷第一一八九號卷一第一二五頁反面
、一八七頁、二０二頁、二二一頁、二二二頁、二二七頁，第一
審卷一第七八頁反面），又原判決所引上開另案判決內容，其事
實亦僅記載周千鈺、郭昱蒼與王世凱三人共同基於偽造文書之犯
意聯絡，由王世凱改造車身號碼，並行使之（見第一審卷一第一
二四頁背面），並未認定上訴人就此部分亦有犯意聯絡及行為分
擔。原判決資引上開證據，為上訴人有附表一編號九犯行之佐證
，其所憑證據與待證事實顯不相適合，理由矛盾。況依王世凱於
警詢時所供：我賣我處理的車，他（上訴人）賣他處理的車，完
全沒有合作關係（見同上偵卷三第十二頁），如果無訛，上訴人
似未參與本件變造文書犯行，原判決對此有利證據未予斟酌，復
未說明何以不足採信，亦屬理由不備。（三）證據之證明力雖由
法院自由判斷，然證據之本身如對於待證事實不足為供證明之資
料，而事實審仍採為判決基礎，則其自由判斷之職權行使，自與
採證法則有違。原判決認定上訴人有原判決附表一編號十所載竊
盜犯行，係依憑證人黎煥新、乙○○、郭明松所證，卷附自小客
車執照、汽車檢驗紀錄表、贓物認領保管、車輛車牌失竊作業－
查獲車輛認可資料、照片為據（見原判決第五頁第十二行、第十
一頁倒數第八行以下至十二頁第二三行），惟依上開證人所陳及
證物所示，僅能證明ＵＫ一四三八一號自小貨車失竊及上訴人持
有該贓車之事實，並無法證實該車即係上訴人所竊取，原判決理
由另以該車失竊時間與本案其他案件相近，並具地緣關係，認係
由上訴人直接竊得云云，縱使該竊案發生地點、時間與其餘案件
相近，亦無從遽此推定該車必為上訴人以竊取方式取得，原判決
查證未盡且理由欠備，遽行判決，於法尚有未合。（四）修正前
刑法第三百二十二條規定之常業竊盜罪，係指恃竊盜維生而言，
不單以行竊次數為標準，苟非以行竊為謀生之職業，縱有多次行
竊，仍難以常業竊盜論處。原判決於事實欄認定上訴人，恃竊盜
所得為生，並以之為常業等情，惟於理由欄說明：「本件被告與
共犯王世凱、曾憲堂、童文輝等，於短時間內所為十二次竊車犯
行，並以變造引擎及車身號碼之方式轉售車輛以獲利，顯係恃竊
盜為常業」等語（見原判決第十四頁倒數第八行以下）。似以上
訴人短時間犯罪次數甚多及轉售車輛獲利即認係常業犯，然就上
訴人究竟是否賴以維生，並未說明，自嫌理由不備。以上或係上
訴意旨所指摘，或為本院得依職權調查之事項，應認原判決有撤
銷發回更審之原因。
據上論結，應依刑事訴訟法第三百九十七條、第四百零一條，判
決如主文。
中    華    民    國  九十九  年    十    月    七    日
                      最高法院刑事第十一庭
                          審判長法官  石  木  欽
                                法官  洪  佳  濱
                                法官  韓  金  秀
                                法官  段  景  榕
                                法官  周  煙  平
本件正本證明與原本無異
                                      書  記  官
中    華    民    國  九十九  年    十    月   十三   日
                                                      K

司法院資訊處製作；財團法人民間司法改革基金會備份。
